臺灣桃園地方法院民事裁定
111年度輔宣字第12號
聲  請  人  王伯瑜  
相  對  人  李淑芳  


關  係  人  王侯    
上列聲請人聲請輔助宣告事件，本院裁定如下：
    主      文
宣告李淑芳（女、民國00年0 月00日生，身分證統一編號：Z000
000000號）為受輔助宣告之人。
選定王伯瑜（女、民國00年0 月00日生，身分證統一編號：Z000
000000號）、王侯（男、民國00年0 月0 日生，身分證統一編號
：Z000000000號）為受輔助宣告人李淑芳之共同輔助人。
聲請程序費用由受輔助宣告之人負擔。
    理      由
一、聲請意旨略以：聲請人及關係人為相對人之子女，相對人約
    於民國97年間經診斷為思覺失調症，並持續接受精神科藥物
    治療，並於107 年間因中風癱瘓，入住龍祥護理之家接受照
    顧迄今，於入住期間曾因逃跑而致藥物中斷，精神症狀惡化
    ，被發現時有精神錯亂、胡言亂語等況，是相對人為意思表
    示或受意思表示或辨識意思表示效果之能力，顯有不足，爰
    依民法第15條之1 第1 項、家事事件法第177 條以下之規定
    ，聲請對相對人為輔助之宣告；又關係人對相對人身心狀況
    、日常事務及財產管理均甚明瞭，乃請求鈞院選任為相對人
    之輔助人等語。
二、按對於因精神障礙或其他心智缺陷，致其為意思表示或受意
    思表示，或辨識其意思表示效果之能力，顯有不足者，法院
    得因本人、配偶、四親等內之親屬、最近一年有同居事實之
    其他親屬、檢察官、主管機關或社會福利機構之聲請，為輔
    助之宣告。民法第15條之1 第1 項定有明文。
三、經查，聲請人主張之前揭事實，業經其提出親屬系統表、同
    意書、戶籍謄本、中華民國身心障礙證明等為證，本院為了
    解相對人之精神狀況、意思能力、問話應答適切性等能力，
    乃依職權勘驗相對人之精神狀況，並於鑑定人周孫元醫師面
    前點呼、詢問相對人，相對人面對點呼有回應，知道自己及
    子女姓名，也知道配偶姓名，對於何時入院記憶有誤差等情
    ，聲請人到庭稱為處理相對人的負債與保險事務，故聲請本
    件等語，此有111 年6 月14日訊問筆錄在卷可憑（見本院卷
    第32頁）；而鑑定人周孫元除初步鑑定外，另提出鑑定報告
    記載略以：「……四、鑑定結果：相對人符合思覺失調症及
    陳舊性中風的診斷。相對人於鑑定當時，在精神科藥物積極
    治療及護理之家監督照顧下，精神症狀輕微。因而相對人此
    時為意思表示、受意思表示及辨識意思表示效果之能力，未
    達顯有不足之程度。倘若相對人中斷治療，依照精神科學理
    及相對人過去病史，精神症狀很有可能惡化。其為意思表示
    、受意思表示及辨識意思表示效果之能力，推測很可能達到
    顯有不足之程度。」等語，有周孫元診所於111 年6 月20日
    元字第11100000200 號函所附之精神鑑定報告書1 件在卷可
    稽（見本院卷第35至39頁）。審酌相對人因心智缺陷，致其
    為意思表示或受意思表示，或辨識其意思表示效果之能力，
    與一般通常之人相較，顯有不足，有賴他人輔助之必要，已
    符合受輔助宣告之要件，揆諸上開規定及說明，爰依法宣告
    相對人為受輔助宣告人。
四、再按，受輔助宣告之人，應置輔助人，民法第1113條之1 第
    1 項定有明文。法院為輔助之宣告時，應依職權就配偶、四
    親等內之親屬、最近一年有同居事實之其他親屬、主管機關
    、社會福利機構或其他適當之人選定一人或數人為輔助人；
    法院為選定輔助人前，得命主管機關或社會福利機構進行訪
    視，提出調查報告及建議；法院選定輔助人時，應依受輔助
    宣告之人之最佳利益，優先考量受輔助宣告之人之意見，審
    酌一切情狀，並注意下列事項：㈠受輔助宣告之人之身心狀
    態與生活及財產狀況。㈡受輔助宣告之人與其配偶、子女或
    其他共同生活之人間之情感狀況。㈢輔助人之職業、經歷、
    意見及其與受輔助宣告之人之利害關係。㈣法人為輔助人時
    ，其事業之種類與內容，法人及其代表人與受監護宣告之人
    之利害關係，此觀民法第1113條之1 第2 項準用第1111第1 
    項、第2 項、第1111條之1 之規定即明。
五、次查，就本件適宜由何人擔任輔助人部分，經本院囑請桃園
    市社會工作師公會進行訪視後，提出之訪視報告建議略為：
    「聲請人王伯瑜女士和關係人王侯先生均為相對人子女，上
    述兩人共同負擔相對人開銷，而相對人證件和事務均由聲請
    人王伯瑜女士主要保管和處理，關係人王侯先生則適時協助
    聲請人王伯瑜女士處理相對人事務。相對人現於龍祥長期照
    顧中心安置，受定型化契約式照顧服務，由安置機構人員主
    要照顧日常生活起居。訪視期間，聲請人王伯瑜女士和關係
    人王侯先生表示，因相對人配偶王郅平先生和次子王佳霖先
    生均失聯多年，故無從聯繫告知上述二人本案之聲請。經訪
    視，聲請人王伯瑜女士和關係人王侯先生具共同擔任本案輔
    助人意願，且聲請人王伯瑜女士和關係人王侯先生表示，若
    法院認為相對人有受監護宣告之必要，則同意指（選）任聲
    請人王伯瑜女士擔任監護人，並選（指）任關係人王侯先生
    擔任會同開具財產清冊之人。綜合評估，相對人受照顧狀況
    ，以及聲請人王伯瑜女士和關係人王侯先生之陳述，未見明
    顯不適任之消極原因，惟仍請鈞院以相對人最佳利益為考量
    ，參酌相關事證後予以綜合裁量之。」等語，有桃園市社會
    工作師公會111 年4 月21日桃林字第111306號函及所附之桃
    園市政府社會局社會工作科監護（輔助）宣告調查訪視報告
    1 份附卷為憑（見本院卷第25至29頁）。
六、綜合上情，本院審酌聲請人及關係人為相對人即受輔助宣告
    人之子女，相對人現於龍祥長期照顧中心安置，並由安置機
    構人員照顧，聲請人主責照顧及處理相對人一切事宜，關係
    人則適時協助，相對人受照顧情形良好，可知聲請人及關係
    人對相對人醫療照顧安排等相關事宜應有所瞭解，並有意願
    擔任輔助人，且聲請人及關係人又無不適或不宜擔任輔助人
    的積、消極原因，是如由聲請人王伯瑜、關係人王侯為受輔
    助宣告人之共同輔助人，應能符合受輔助宣告人之最佳利益
    ，爰依法選定聲請人及關係人為受輔助宣告人之共同輔助人
    。
七、依家事事件法第第177 條第2 項、第164 條第2 項，裁定如
    主文。
中　　華　　民　　國　　111 　年　　7 　　月　　22　　日
                  家事庭  法　官　黃裕民
正本係照原本作成。
如不服本裁定應於送達後10日內向本院提出抗告狀，並應繳納抗
告費新台幣1000元。
中　　華　　民　　國　　111 　年　　7 　　月　　22　　日
                          書記官  趙佳瑜